臺灣高等法院民事判決
110年度簡字第12號
追 加原 告  甲○○  
兼  法  定
代  理  人  李○○  
共      同
訴訟代理人  周信宏律師
追 加原 告  乙○○  
法定代理人  張○○  
            李○○  
被      告  陳明德  
            巨榕交通有限公司


上  一  人
法定代理人  呂惠豐  
被      告  大都會平台科技股份有限公司

法定代理人  陳室喜  
訴訟代理人  謝明宏  
被      告  優良計程車股份有限公司


法定代理人  吳金龍  
訴訟代理人  王智明  
            張志偉律師
上列當事人間請求侵權行為損害賠償事件，原告提起刑事附帶民
事訴訟，經本院刑事庭裁定移送前來（108年度重交附民字第16
號），並為訴之追加，本院於110年10月5日言詞辯論終結，判決
如下：
    主      文
被告甲○○與被告巨榕交通有限公司應連帶給付原告李○○新臺幣陸
佰陸拾柒萬參仟捌佰玖拾伍元，及自民國一０八年十一月二十三
日起至清償日止，按年息百分之五計算之利息。
被告甲○○與被告優良計程車股份有限公司應連帶給付原告李○○新
臺幣陸佰陸拾柒萬參仟捌佰玖拾伍元，及自民國一０八年十一月
二十三日起至清償日止，按年息百分之五計算之利息。
前二項所命之給付，於任一項被告已為給付後，其餘被告於其給
付範圍內，同免給付責任。
被告甲○○與被告巨榕交通有限公司應連帶給付追加原告甲○○、乙
○○各新臺幣參拾萬元、新臺幣貳拾伍萬元，及均自民國一０九年
九月十八日起至清償日止，按年息百分之五計算之利息。
被告甲○○與被告優良計程車股份有限公司應連帶給付追加原告甲
○○、乙○○各新臺幣參拾萬元、新臺幣貳拾伍萬元，及均自民國一
０九年九月十八日起至清償日止，按年息百分之五計算之利息。
前二項所命之給付，於任一項被告已為給付後，其餘被告於其給
付範圍內，同免給付責任。
原告及追加原告其餘之訴均駁回。
訴訟費用由被告甲○○、巨榕交通有限公司、優良計程車股份有限
公司連帶負擔四分之一，餘由原告李○○負擔。追加之訴部分，由
追加原告甲○○負擔百分之十九，追加原告乙○○負擔百分之十六，
餘由被告甲○○、巨榕交通有限公司、優良計程車股份有限公司連
帶負擔。
本判決所命第一至三項給付，於原告李○○以新臺幣貳佰貳拾貳萬
伍仟元為被告甲○○、巨榕交通有限公司、優良計程車股份有限公
司供擔保後得假執行。但被告甲○○、巨榕交通有限公司、優良計
程車股份有限公司以新臺幣陸佰陸拾柒萬參仟捌佰玖拾伍元為原
告李○○供擔保，得免為假執行。
原告及追加原告其餘假執行之聲請駁回。
    事實及理由
壹、程序方面：
一、按訴狀送達後，原告不得將原訴變更或追加他訴；但請求之
    基礎事實同一、擴張或減縮應受判決事項之聲明者，不在此
    限，民事訴訟法第255條第1項第2款、第3款定有明文。查原
    告李○○（下稱姓名）起訴時主張其騎乘車牌號碼000-0000號
    普通重型機車（下稱系爭機車）於民國107年11月30日凌晨2
    時20分許遭被告甲○○（下稱姓名）駕駛車牌號碼000-0000號
    營業小客車（下稱系爭車輛）撞擊發生車禍（下稱系爭車禍
    ），致其受有損害，其餘被告為甲○○之僱用人，請求：㈠甲○
    ○與被告巨榕交通有限公司（下稱巨榕公司）應連帶給付新
    臺幣（下同）28,532,569元本息。㈡甲○○與被告優良計程車
    股份有限公司（下稱優良公司，與甲○○、巨榕公司合稱甲○○
    等3人）應連帶給付28,532,569元本息。㈢甲○○與被告大都會
    平台科技股份有限公司（下稱大都會科技公司，與巨榕公司
    、優良公司合稱巨榕公司等3人，與其餘被告合稱被告等4人
    ）應連帶給付28,532,569元本息。㈣前3項被告任一人為給付
    ，於其給付範圍內，其餘被告同免給付義務（見附民卷第3
    頁），嗣減縮如聲明（見本院卷四第15頁），揆諸上開說明
    ，應予准許。又李○○追加原告即其子女甲○○、乙○○（下各稱
    姓名，合稱原告等3人）之訴部分，仍基於系爭車禍造成李○
    ○受傷，甲○○、乙○○亦感精神上痛苦等情（見本院卷二第43
    頁至第63頁），且追加前後主要爭點有共同性，各請求利益
    在社會生活上可認為關連，就原請求之訴訟及證據資料，得
    於追加請求之審理予以利用，應認基礎事實同一，准許上開
    訴之追加。
二、次按因犯罪而受損害之人，於刑事訴訟程序得附帶提起民事
    訴訟，對於被告及依民法負賠償責任之人，請求回復其損害
    。為刑事訴訟法第487條第1項所明定，而所謂依民法負賠償
    責任之人，係指刑事被告以外依實質民法之直接規定應負損
    害賠償責任之人而言，如民法第28條之法人、第187條所定
    之法定代理人及第188條所定之僱用人等，始足當之，至因
    法律行為或犯罪事實以外事由應負損害賠償責任之人則不與
    焉（最高法院104年度台抗字第502號裁定意旨參照）。李○○
    於本院108年度交上易字第383號審理甲○○業務過失傷害案件
    期間提起附帶民事訴訟，主張巨榕公司等3人為甲○○之僱用
    人，依民法第184條第1項前段、第188條規定，請求巨榕公
    司等3人應負連帶賠償責任，經本院刑事庭以108年度重交附
    民字第16號裁定移送本院民事庭，優良公司抗辯其非刑事訴
    訟法第487條所定依民法應負賠償責任之人，李○○不得對其
    提起附帶民事訴訟云云，核與法律規定不符而無可採。
三、再按本於道路交通事故有所請求而涉訟者，不問其標的金額
    或價額一律適用簡易程序，民國110年1月20日修正公布民事
    訴訟法第427條第2項第11款定有明文，該條文並於同月22日
    生效施行。次按修正之民事訴訟法簡易訴訟程序，依本施行
    法第12條第10項公告施行後，於修正前已繫屬、未經終局裁
    判者，適用修正後之規定，民事訴訟法施行法第4條之1亦有
    明定。查李○○於第二審刑事訴訟程序始以其因系爭車禍受損
    提起本件附帶民事訴訟，經本院刑事庭依刑事訴訟法第504
    條第1項前段規定裁定移送前來，核屬應適用簡易訴訟程序
    之情形，惟大都會科技公司以本件訴訟標的金額逾50萬元數
    十倍以上，依民事訴訟法第427條第5項規定聲請改用通常訴
    訟程序，原告等3人、甲○○等3人均無意見（見本院卷四第18
    6頁），爰由本院改用通常訴訟程序繼續審理，併此敘明。
    　
貳、實體方面：
一、原告等3人主張：甲○○於107年11月30日凌晨2時20分許，駕
    駛系爭車輛沿新北市新店區中正路由北往南方向行駛，行經
    該路段與復興路交岔路口時，其行進方向燈光號誌已由綠燈
    轉換為紅燈，仍貿然闖紅燈直行進入前開交岔路口，撞及李
    ○○騎乘沿復興路由東往西方向行經上開交岔路口之系爭機車
    ，發生系爭車禍，致李○○受有頸椎第5至6節骨折脫位伴頸髓
    損傷、左側鎖骨和左側第3根肋骨閉鎖性骨折等傷害（下稱
    系爭傷害），致李○○受有醫療費用946,883元、看護費用486
    ,000元、不能工作損失231,000元、勞動力減損損害3,395,2
    97元、未來支出醫療費用9,017,750元、未來支出看護費用9
    ,017,750元、增加生活上需要費用1,011,371元（含未來生
    活用品費用1,001,271元、醫療用品費用9,000元、交通費用
    1,100元）及精神慰撫金300萬元之損害。另致李○○之未成年
    子女甲○○、乙○○基於親情、倫理、生活扶持身分法益受損，
    且情節重大，各受有80萬元精神慰撫金損害。巨榕公司為系
    爭車輛靠行公司，優良公司及大都會科技公司則為系爭車輛
    派遣公司，巨榕公司等3人為甲○○之僱用人，應與甲○○連帶
    負賠償責任。爰依民法第184條第1項前段、第188條第1項、
    第193條第1項、第195條第1項、第3項規定，求為命：㈠甲○○
    與巨榕公司應連帶給付李○○27,106,051元，及自起訴狀繕本
    送達被告等4人最後一日之翌日即108年11月23日起至清償日
    止，按年息5％計算之利息。㈡甲○○與優良公司應連帶給付李○
    ○27,106,051元，及自108年11月23日起至清償日止，按年息
    5％計算之利息。㈢甲○○與大都會科技公司應連帶給付李○○27,
    106,051元，及自108年11月23日起至清償日止，按年息5％計
    算之利息。㈣前三項被告任一人為給付，於其給付範圍內，
    其餘被告同免給付義務。㈤願供擔保，請准宣告假執行。並
    追加求為命：㈠甲○○與巨榕公司應連帶給付甲○○、乙○○各80
    萬元，及自追加起訴狀繕本送達被告翌日即109年9月18日起
    至清償日止，按年息5％計算之利息。㈡甲○○與優良公司應連
    帶給付甲○○、乙○○各80萬元，及自109年9月18日起至清償日
    止，按年息5％計算之利息。㈢甲○○與大都會科技公司應連帶
    給付甲○○、乙○○各80萬元，及自109年9月18日起至清償日止
    ，按年息5％計算之利息。㈣前三項被告任一人為給付，於其
    給付範圍內，其餘被告同免給付義務。㈤願供擔保，請准宣
    告假執行。
二、被告則以：
  ㈠甲○○部分：系爭車輛是伊向訴外人陳懷承租，靠行在巨榕公
    司，加入優良公司車隊，車身也是標識優良公司車隊，未與
    大都會科技公司有關聯，李○○亦有闖紅燈之過失，本院刑事
    庭因此撤銷改判伊5個月有期徒刑。
  ㈡巨榕公司部分：因甲○○與李○○各自違反交通法規始造成系爭
    車禍，甲○○自107年7月才靠行，同年11月即發生系爭車禍，
    伊每月僅向甲○○收取1,000元服務費，伊無任何疏失或違反
    法令，難認伊須負連帶賠償責任。
  ㈢優良公司部分：伊係計程車客運服務業，非計程車客運業，
    業務範圍不包含客運運輸業務，加入車隊之職業駕駛人係執
    行自身客運業務從事載客運輸，非執行伊所命從事之業務，
    不符民法第188條要件。另民法第188條之事實上僱傭關係，
    除被他人使用，為之服勞務而受其監督之客觀事實外，尚需
    具備「人格上與組織上之從屬性」，並須親自履行，不得使
    用代理人。伊對甲○○只有派遣關係，僅收取媒合費，甲○○自
    行收取駕駛報酬，並無人格上與組織上之從屬性。又伊對甲
    ○○加入伊之車隊，僅為基本審核與管理，此係基於法令要求
    及為保護乘客消費者而設，非僱傭關係下對駕駛人之從屬性
    選任、監督權限，即無實質上僱傭關係存在。況李○○未舉證
    未來醫療費用每月3萬元之必要性，金額顯屬過高，本件亦
    非不法侵害原告3人基於母、子女關係之身分法益，甲○○、
    乙○○不得依民法第195條第3項規定請求賠償精神慰撫金。
  ㈣大都會科技公司部分：伊為計程車客運服務業，依法不能僱
    用司機從事計程車客運業務，伊與車隊駕駛間屬居間、委任
    關係，只能媒合駕駛與乘客，非僱傭關係。所謂的聯合派遣
    屬車隊公司間合作關係，系爭車輛仍由優良公司媒合派遣，
    車身僅有巨榕公司、優良公司標識，伊與甲○○間無任何法律
    關係存在，非民法第188條規定之僱用人等語，資為抗辯。
    並均答辯聲明：㈠原告及追加原告之訴均駁回。㈡如受不利判
    決，願供擔保請准宣告免為假執行。
三、按因故意或過失，不法侵害他人之權利者，負損害賠償責任
    ，民法第184條第1項前段定有明文。經查，李○○主張甲○○於
    前揭時、地駕駛系爭車輛闖紅燈，致其受有系爭傷害等情，
    有佛教慈濟醫療財團法人台北慈濟醫院（下稱慈濟醫院）診
    斷證明書2紙、道路交通事故現場圖1紙、道路交通事故調查
    報告表1份、現場暨車損照片28張、行車紀錄器光碟暨翻拍
    照片8張、慈濟醫院108年8月13日慈新醫文字第1081320號函
    暨其附件（病情說明書、病歷資料影本）及本院刑事庭勘驗
    現場錄影檔案光碟製作之勘驗筆錄及擷圖照片等件在卷可稽
    （見臺灣臺北地方檢察署108年度偵字第4188號卷，下稱偵
    卷第15頁、第29至32頁、第41至58頁、第71頁，臺灣臺北地
    方法院108年度審交易字第443號卷，下稱刑一審卷，第87至
    96頁，本院108年度交上易字第383號卷，下稱刑二審卷，第
    68-1至68-8頁），並為被告等4人所不爭執，甲○○並因系爭
    車禍過失傷害行為，經本院108年度交上易字第383號刑事判
    決撤銷改判業務過失傷害致人重傷罪處有期徒刑5月，如易
    科罰金以1,000元折算1日確定，有刑事判決在卷可稽（見附
    民卷第225至227頁），並經本院依職權調閱該刑案案卷核閱
    屬實，堪認甲○○確有對李○○為系爭傷害之侵權行為。故原告
    等3人依侵權行為之法律關係，請求甲○○賠償所受損害，自
    屬有據。
四、次按受僱人因執行職務，不法侵害他人之權利者，由僱用人
    與行為人連帶負損害賠償責任，民法第188條第1項定有明文
    。本條項所謂受僱人因執行職務不法侵害他人之權利，不僅
    指受僱人因執行其所受命令，或委託之職務自體，或執行該
    職務所必要之行為，而不法侵害他人之權利者而言，即受僱
    人之行為，在客觀上足認為與其執行職務有關，而不法侵害
    他人之權利者，就令其為自己利益所為亦應包括在內（最高
    法院107年度台上字第94號判決參照）。又僱用人責任之規
    定，係為保護被害人而設，故所稱之受僱人，應從寬解釋，
    不以事實上有僱傭契約者為限，凡客觀上被他人使用，為之
    服勞務而受其監督者，均係受僱人（最高法院86年度台上字
    第332號判決參照)。原告等3人主張巨榕公司等3人為甲○○之
    雇主，應依民法第188條第1項規定負連帶賠償責任，為巨榕
    公司等3人所否認，並以前揭情詞置辯，經查：
　㈠目前在臺灣經營交通事業之營利私法人，接受由出資人以該
    交通公司名義購買車輛，並以該公司名義參加營運，而向該
    出資人收取費用，以資營運者，比比皆是，此為週知之事實
    。是該靠行之車輛，在外觀上既屬該交通公司所有，乘客無
    從分辨該車輛是否他人靠行營運者，則乘客於搭乘時，祇能
    從外觀上判斷該車輛係某交通公司所有，該車輛之司機即係
    受僱為該交通公司服勞務。按此種交通企業，既為目前臺灣
    社會所盛行之獨特經營型態，則此種交通公司，即應對廣大
    乘客之安全負起法律上之責任。蓋該靠行之車輛，無論係由
    出資人自行駕駛，或招用他人合作駕駛，或出租，在通常情
    形，均為該交通公司所能預見，苟該駕駛人係有權駕駛（指
    非出自偷竊或無權占有後所為之駕駛），在客觀上似應認其
    係為該交通公司服勞務，而應使該交通公司負僱用人之責任
    ，方足以保護交易之安全（最高法院77年度台上字第665號
    判決意旨參照）。查系爭車輛原由訴外人陳懷提供與巨榕公
    司簽訂臺北市計程車客運業駕駛人自備車輛參與經營契約（
    下稱系爭靠行契約），約定陳懷將所有系爭車輛登記巨榕公
    司名下，使用巨榕公司營業牌照車號營業，並登記車主為巨
    榕公司等情，有系爭靠行契約、系爭車輛行照可按（見本院
    卷一第47至50頁、卷三第343頁），甲○○自承系爭車輛係伊
    向陳懷租賃來駕駛，伊有職業登記證等語，巨榕公司亦自承
    ：伊當初雖與陳懷簽約，但因證件都齊備，到底何人開車，
    伊管不到等語（見本院卷一第39頁），並自承甲○○係自107
    年7月起開始使用系爭車輛，伊每月向甲○○收取車牌使用費1
    ,000元等語（見原審卷第39頁、本院卷三第353頁），且依
    巨榕公司提出收支簿記載，其自簽訂系爭靠行契約迄今均持
    續按月收取約定月費1,000元等情（見本院卷二第521至525
    頁），堪認當初巨榕公司雖非與甲○○簽訂系爭靠行契約，惟
    系爭車輛供載客使用，為巨榕公司所得預見，並據此收取使
    用車牌對價，甲○○並因陳懷交付使用系爭車輛，客觀上足使
    人認甲○○係受巨榕公司指揮、監督，駕駛系爭車輛營業，在
    外形之客觀上足認與執行職務有關，依上說明，巨榕公司應
    依民法第188條第1項前段規定，與甲○○就其執行職務不法侵
    害他人權利負連帶賠償責任。至巨榕公司抗辯系爭靠行契約
    第6條約定肇事應負賠償應由甲○○自行負責云云，僅係巨榕
    公司與甲○○間約定，不影響巨榕公司與甲○○依侵權行為法則
    應負賠償責任，併此敘明。
　㈡又系爭車輛車體後方保險桿處貼有優良公司之叫車電話「551
    788」，車頂及車身上亦有「優良衛星」標誌，有系爭車輛
    照片可稽（見偵卷第51至52頁），甲○○並陳稱：伊有加入優
    良車隊為派遣司機，加入車隊要給車籍資料、駕照、登記證
    ，經審查合格即可加入，不論是自有車或是租賃車的程  序
    都一樣，與實際車主是何人無關，加入車隊就可以貼車隊貼
    紙等語（見本院卷二第506、508頁），優良公司亦不爭執系
    爭車禍發生時，甲○○屬於優良車隊駕駛，其車頂燈殼所載「
    M」字及「優良衛星」係優良公司標誌，甲○○有多月未繳納
    月費遭停止派遣，但甲○○仍得駕駛系爭車輛營業等語（見本
    院卷一第358頁、卷二第506頁），參以依計程車客運服務業
    申請核准經營辦法（下稱計程車客運服務業辦法）第17條規
    定，經營派遣業務者應盡維持服務品質、提供專業訓練、解
    決消費爭議之責任，優良公司並自承係經營媒合叫車服務之
    計程車客運服務業，為保障乘客安全、提升服務品質與信賴
    ，對加入其車隊之駕駛人有基本審核管理等語（見本院卷四
    第151頁），且依優良公司提出與甲○○間簽訂載客運送媒介
    契約書第3條約定：優良公司每月向甲○○收取收取月租費1,5
    00元作為租用叫車機及媒合派遣費用，每次媒合成功優良公
    司會向甲○○收取10元媒合費，該契約第2條約定甲○○須為符
    合計程車駕駛人職業登記管理辦法第7條之合格駕駛人，第6
    條後段並約定：甲○○若有未依約定給付居間報酬、違反該契
    約任一條款、有違反法令之規定等情，優良公司得不經催告
    逕行終止該契約等語（見本院卷二第297頁），優良公司網
    頁資料則載明優良公司組織之車隊係由優良駕駛組成之車隊
    ，所謂優良駕駛乃指由政府評選通過，沒有前科、3年內無
    違規紀錄、5年內無肇事責任、秉持乘客至上服務理念、熱
    心助人之優良計程車司機等語（見原告證物卷，證A-4、本
    院卷一第101頁），堪認優良公司為維持其服務品質，對加
    入其車隊之駕駛確有選任審核權限，須經審查合格之駕駛始
    能加入該公司車隊，與駕駛間自存有選任、監督關係，且其
    提供營業名稱供甲○○使用後，客觀上足使人認甲○○係為優良
    公司服勞務而受其指揮、監督，優良公司自屬民法第188條
    規範之僱用人。雖優良公司抗辯其依計程車客運服務業辦法
    第10條規定，不得購買計程車牌照轉賣他人，或僱用駕駛，
    或出租經營云云，然此僅涉及優良公司營業項目，不影響優
    良公司實質上得選任、監督甲○○之認定，優良公司又未能舉
    證其選任受僱人及監督其職務之執行，已盡相當之注意或縱
    加以相當之注意而仍不免發生損害者，仍應依民法第188條
    第1項規定負僱用人責任。又甲○○客觀上既有為優良公司執
    行職務之外觀，優良公司與甲○○間有無具勞動法上從屬性之
    僱傭關係存在，即非所問。
  ㈢再按當事人主張有利於己之事實者，就其事實有舉證之責任
    ，民事訴訟法第277條本文規定參照。又負舉證責任之一方
    所證明之間接事實，尚不足以推認要件事實，縱不負舉證責
    任之一方就其主張之事實不能證明或陳述不明、或其舉證猶
    有疵累，仍難認負舉證責任之一方已盡其舉證責任，即不得
    為其有利之認定（最高法院91年度台上字第1613號判決意旨
    參照）。原告等3人主張系爭車輛車頂燈箱上印有「M」字為
    大都會科技公司標誌，且大都會科技公司與優良公司成立聯
    合派遣關係，大都會科技公司藉甲○○駕駛系爭車輛擴大營業
    範圍，對甲○○具監督管理客觀事實，亦應依民法第188條第1
    項規定負僱用人責任云云，為大都會科技公司所否認，自應
    由原告等3人就大都會科技公司對甲○○具選任監督權限而有
    事實上僱傭關係之事實負證明責任。原告等3人雖提出網路
    畫面擷圖及照片數張、大都會商標單筆詳細報表、維基百科
    關於大都會衛星車隊網頁截圖、大都會計程車網頁擷圖，及
    計程車運價證明、大都會計程車官網部分網頁截圖、計程車
    車身照片、乘車證明、叫車影音檔及譯文、大都會網頁擷圖
    等件為證（見證物卷C-1至C-13、本院卷一第81頁至第100頁
    、第451頁至第453頁、證物卷D-1至D-27、E-1至E-4），惟
    觀系爭車輛照片，其車頂圖示為紅色、寬沿帽子中有「M」
    字圖示，帽子下方則有梅花圖案並記載「優良衛星」4字，
    與原告等3人所指大都會科技公司商標及維基百科關於大都
    會衛星車隊網頁截圖係紅色禮帽中有「M」字圖示，帽子下
    方則有「大都會」三字或「大都會車隊」五字，不論帽子形
    狀及下方註明字樣均不相同，難認客觀上足使人相信系爭車
    輛係為大都會科技公司服勞務而受其指揮、監督。且依上開
    計程車運價證明所示，優良計程車車隊與大都會衛星車隊各
    有不同叫車電話與手機直撥電話（見本院卷一第89頁），不
    同車隊車身明顯記載不同車隊編號，撥打叫車系統語音也會
    告知到達車輛所屬車隊係大都會衛星車隊或優良計程車車隊
    ，亦有計程車車身照片、叫車影音檔及譯文可參（見本院卷
    一第93頁、97至99頁、證物卷E-1至E-4），可徵優良計程車
    車隊與大都會衛星車隊明顯屬不同車隊，雖乘客透過同一叫
    車系統叫車，亦可明顯區辨抵達車輛所屬車隊，不致誤認各
    車輛均由同一僱用人管理或為同一僱用人服勞務。參以大都
    會科技公司陳稱，其與優良公司經營聯合派遣方式係當有乘
    客叫車時，若其所屬車隊司機不願接受該派遣，即交由其他
    車隊媒合各該車隊司機，其並無其他車隊駕駛之資料及車輛
    位置，未直接媒合其他車隊司機，好處是乘客叫車不用掛斷
    電話再撥打等語（見本院卷二第181頁、504頁），此經營方
    式亦為原告等3人所不爭執，堪認聯合派遣經營模式僅為經
    營車隊企業間分享各自企業資源之合作契約，無從據此認定
    大都會科技公司對於其他聯合派遣車隊公司所屬司機皆有選
    任及監督管理之權。原告等3人未能提出其他證據證明大都
    會科技公司對為甲○○有何選任、監督權限，或有何證據足使
    人誤認甲○○為大都會科技公司服勞務，其主張大都會科技公
    司應負僱用人責任，為甲○○侵權行為負連帶賠償之責云云，
    自無可取。　　　
五、再按不法侵害他人之身體、健康、名譽、自由、信用、隱私
     、貞操，或不法侵害其他人格法益而情節重大者，被害人
    雖 非財產上之損害，亦得請求賠償相當之金額；前二項規
    定，於不法侵害他人基於父、母、子、女或配偶關係之身分
    法益而情節重大者，準用之，民法第195條第1項前段、第3
    項分別定有明文。又民法第195條第1項前段所謂「相當之金
    額」，應斟酌加害人實際加害情形、所造成之影響是否重大
    、被害人痛苦之程度、兩造之身分地位、經濟情形及其他各
    種情形核定之（最高法院47年台上字第1221號、51年台上字
    第223號判例參照）。原告等3人主張甲○○因系爭車禍，應賠
    償李○○醫療費用946,883元、看護費用486,000元、不能工作
    損失231,000元、勞動力減損損害3,395,297 元、未來支出
    醫療費用9,017,750 元、未來支出看護費用9,01萬7,750元
    、增加生活上需要費用1,011,371元、精神慰撫金300萬元，
    及賠償甲○○、乙○○精神慰撫金各80萬元等語，為甲○○等3人
    所否認，並以前詞置辯。茲就原告等3人各項請求金額，審
    酌如下：
  ㈠醫療費用946,883元部分：李○○主張因系爭傷害支出醫療費用
    946,883元等情，業據提出慈濟醫院、豐榮醫院、臺北榮民
    總醫院（下稱榮總醫院）、衛生福利部雙和醫院（下稱雙和
    醫院）、醫療財團法人徐元智先生醫藥基金會亞東紀念醫院
    （下稱亞東醫院）、振興醫療財團法人振興醫院（下稱振興
    醫院）、臺北市立聯合醫院（陽明院區，下稱陽明醫院）、
    仁愛醫院、臺北市立關渡醫院（下稱關渡醫院）、衛生福利
    部樂生療養院（下稱樂生療養院）、桃園長庚紀念醫院醫療
    費用收據為證（見附民卷第39頁至79頁、本院卷三第31頁至
    55頁），互核相符，除李○○於108年3月4日至同年月9日因系
    爭傷害在慈濟醫院住院期間，入住雙人房後同日再轉單人房
    ，惟當時尚有健保床可供選擇，有慈濟醫院110年8月4日慈
    新醫文字第1100001144號函可稽（見本院卷三第71頁），是
    該段期間單人病房費差額18,000元非屬必要醫療費用，應予
    扣除外，其餘928,883元核均屬必要費用，應予准許。雖優
    良公司抗辯李○○住院期間膳食費應予扣除云云，惟李○○於住
    院期間，由醫院控制供給飲食，實為治療行為一環，亦係李
    ○○住院期間支出生活上必要費用，自不應扣除。至李○○因系
    爭傷害於樂生療養院、雙和醫院、亞東醫院住院期間，及10
    7年11月30日至108年1月23日在慈濟醫院住院期間，入住單
    人病房、二人差額病房等，或係因無其他價格病房可供選擇
    ，或係因剩餘病房為特殊用途之負壓病房緣故，分別有慈濟
    醫院前揭回函、樂生療養院110年7月26日樂醫行字第110000
    5724號函、雙和醫院110年7月28日雙院醫住字第1100006975
    號函、亞東醫院110年8月10日亞病歷字第1100810005號函可
    稽（見本院卷三第63至65頁、67至70頁、第71至77頁），是
    甲○○稱李○○於上開住院期間無住單人房或二人差額病房之必
    要云云，即無可採。
  ㈡看護費用486,000元部分：李○○主張因系爭傷害支出看護費用
    486,000元（1日2,000元）等情，業據提出看護費用收據為
    證（見附民卷第81頁至第88頁），且李○○至109年7月16日仍
    經診斷四肢運動功能障礙，上肢無握力、下肢終身癱瘓無法
    自理，及排尿功能障礙，無法工作，日常生活無法自理，需
    專人24小時照顧等情，有樂生療養院診斷證明書可參（見本
    院卷一第419頁），堪認李○○因系爭傷害確有聘僱看護必要
    ，李○○於107年12月27日至108年9月20日期間陸續於慈濟醫
    院、豐榮醫院、雙和醫院、榮總醫院、亞東醫院、陽明醫院
    、振興醫院、關渡醫院、仁愛醫院、樂生療養院等醫院（下
    合稱慈濟醫院等醫院）住院期間，每日以2,000元聘請看護
    全日看護，尚合於上開期間聘請全日看護行情，故李○○請求
    因此支出看護費48萬6,000元，即屬有據。
  ㈢不能工作損失231,000元部分：李○○主張其原在夜市擺攤，每
    月收入約28,000元至29,000元不等，因系爭車禍於107年11
    月30日至108年9月30日期間不能工作等情，固未提出在職證
    明，惟以李○○為國中畢業，車禍發生前無特殊疾病、行動自
    如，應具有正常勞動能力，因系爭傷害致四肢癱瘓，自107
    年11月30日起至108年9月30日期間輾轉各大醫院住院治療等
    情，亦有李○○於慈濟醫院等醫院病歷可佐（見外放病歷卷）
    ，堪認其於上開期間確因半身不遂無法活動四肢，無法正常
    工作而受有減少勞動能力之損害。又依勞動基準法第21條規
    定，工資由勞僱雙方議定之，但不得低於基本工資，堪認政
    府公佈基本工資屬履行勞務之最低報酬，是李○○主張按基本
    工資計算其於107年11月30日至108年9月30日期間不能工作
    之損失，尚稱合理。惟行政院於106年9月6日核定發布，每
    月基本工資自107年1月1日起調整為22,000元、每小時基本
    工資為140元，及於107年9月5日核定發布，每月基本工資自
    108年1月1日起調整為23,100元、每小時基本工資為150元（
    見本院卷四第193頁），故李○○於上開10個月期間不能工作
    損失為231,020元（140×8+22,000+23,100×9＝231,020元），
    李○○僅請求231,000元，應予准許。
  ㈣未來支出醫療費用9,017,750元部分：李○○雖以其於107年11
    月30日起至108年9月13日已支出醫療費用計780,525元，平
    均每月須支出醫療費82,160元，主張其至死亡止均須持續住
    院接受復健及藥物治療，以每月固定支出3萬元計算未來醫
    療費用至死亡為止云云，並提出樂生療養院診斷證明書、醫
    療費用證明書、醫療費用收據為證（見本院卷二第139頁、1
    41頁至第161頁、卷三第43頁至第55頁），惟經本院檢附李○
    ○自107年11月30日至109年7月31日陸續於慈濟醫院等醫院就
    診病歷，送請榮總醫院鑑定其後續必要支出醫療費用金額若
    干，回復以：「…病患李○○傷勢已趨於固定，後續支出醫療
    費用包括門診費用、復健費用及中醫費用等等，估計平均每
    月3,000元，期間至病患死亡為止。」等語，有榮總醫院109
    年10月16日北總神字第1090005109號函在卷可參（見本院卷
    二第119頁），復觀李○○提出樂生療養院醫療費用收據，其
    中項目多有病房費、住院膳食費等非屬病情穩定下應支出之
    費用，經本院進一步詢問榮總醫院李○○後續每月支出醫療費
    用是否有調整必要，則回復：「李○○所述平均每月醫療費用
    支出為30,430元，其中共有10次為全自費身份入住樂生療養
    院，…本院回覆內容係依患者以健保身份就診之醫療費用概
    估，故不予調整」等語，有榮總醫院110年4月29日北總神字
    第1100001984號函可佐（見本院卷三第3頁），參以李○○提
    出其自109年10月以後就診醫療單據費用若係健保給付者均
    低於3,000元（見本院卷三第39、53、55頁），李○○又未能
    說明其後有何自費醫療之必要，應認其未來醫療費用以每月
    3,000元計算為可採。則以李○○係00年0月00日出生，於系爭
    車禍發生時已滿35歲，參照106年新北市女性平均餘命計算
    ，尚有平均餘命50.1歲，依霍夫曼計算法扣除中間利息（第
    一年不扣除中間利息），其得請求一次支付未來醫療費用支
    出金額為90萬1,946元【3,000×300.00000000+(3,000×0.2)×
    (300.00000000-000.00000000)=901,946.0104。其中300.00
    000000為月別單利(5/12)%第601月霍夫曼累計係數，300.00
    000000為月別單利(5/12)%第602月霍夫曼累計係數，0.2為
    未滿一月部分折算月數之比例(50.1×12=601.2[去整數得0.2
    ])，元以下四捨五入，下均同】；逾此部分請求，則無理由
    。
  ㈤未來支出看護費用9,017,750元部分：查李○○因系爭車禍致下
    肢終身癱瘓無法自理、排尿功能障礙，日常生活無法自理，
    需專人24小時照顧等情，已如前述，經本院檢附李○○病歷送
    請榮總醫院鑑定，亦認其因四肢癱瘓，確有全日看護必要，
    期間至李○○死亡為止，有榮總醫院109年10月16日北總神字
    第1090005109號函可參（見本院卷二第119頁），堪認李○○
    於剩餘餘命期間均有聘僱看護以照顧其日常生活之必要。又
    李○○主張以每月3萬元計算看護費用，尚低於每日2,000元計
    算看護費用，核屬合理，故以李○○尚有平均餘命50.1歲，依
    霍夫曼計算法扣除中間利息（第一年不扣除中間利息），其
    得請求一次支付未來醫療費用支出金額為9,019,460元【30,
    000×300.00000000+(30,000×0.2)×(300.00000000-000.0000
    0000)=9,019,460.104。其中300.00000000為月別單利(5/12
    )%第601月霍夫曼累計係數，300.00000000為月別單利(5/12
    )%第602月霍夫曼累計係數，0.2為未滿一月部分折算月數之
    比例(50.1×12=601.2[去整數得0.2]】，惟李○○就此部分僅
    請求9,017,750元，自屬有理由。
　㈥未來勞動力減損損害3,395,297元部分：查李○○因系爭車禍致
    下半身癱瘓，其雖可口語理解與回應評估治療師之指令，但
    因目前僅剩雙手肩膀及手肘可部分動作，手腕以下完全無力
    ，行動皆須依靠他人推行輪椅，無法協助自身姿勢轉換，亦
    無法完成需上下肢操作或反應回饋之作業，且李○○坐姿平衡
    差，胸部以下身體部位感覺缺損，日常生活需依賴他人完全
    協助，給予簡易手部操作輔具仍無法操作，依據功能性能力
    評量法，其目前工作功能受限程度約61％至70％，工作功能明
    顯受限，需在輔具協助或職務再設計或庇護情境下，完成部
    分的工作能力，一般獨立工作能力顯著受限等情，有榮總醫
    院110年2月22日北總神字第1102000016號函可參（見本院卷
    二第187頁），故李○○主張其勞動能力減損比例約65.5％，應
    可採信。又李○○自108年10月1日起至其年滿65歲強制退休時
    止，尚可工作341.5個月，另行政院於107年9月5日核定發布
    每月基本工資自108年1月1日起調整為23,100元，於108年8
    月19日核定發布每月基本工資自109年1月1日起調整為23,80
    0元，及於109年9月7日核定發布每月基本工資自110年1月1
    日起調整為24,000元（見本院卷四第194頁），故李○○勞動
    能力減損之損失，依霍夫曼式計算法扣除中間利息（第一年
    不扣除中間利息）核計其金額為3,330,839元【23,100×2.00
    000000+23,800×（14.00000000-0.00000000）+24,000×（21
    1.00000000-00.00000000）+(24,000×0.00000000)×(212.00
    000000-000.00000000)=68,728.0551+274,778.06+4,736,95
    5.1522+4,788.8262＝5,085,250.0935，其中2.00000000為月
    別單利(5/12)%第3月霍夫曼累計係數、14.00000000為月別
    單利(5/12)%第15月霍夫曼累計係數、211.00000000為月別
    單利(5/12)%第341月霍夫曼累計係數、212.00000000為月別
    單利(5/12)%第342月霍夫曼累計係數，0.00000000為未滿一
    月部分折算月數之比例(15/31=0.00000000)】，再按勞動力
    減損比例計算後金額為3,330,839元（5,085,250×65.5％＝3,3
    30,838.75）。
　㈦增加生活上需要之費用101萬1,371元部分：李○○主張其因下
    班身癱瘓，需使用成人替換式看護墊、尿布、尿片、濕紙巾
    及衛生手套，每包平均價格、使用頻率分別以110元、215元
    、139元、71元及117元，及看護墊每包10片、每日使用1片
    、每月需用3包，尿布每包16片、每日使用4片、每月需用8
    包，尿布每包30片、每日使用6片、每月需用6包，濕紙巾每
    月需用3包，衛生手套每月需用2包計算，每月平均需支出3,
    331元等情，被告等4人不爭執其確有此部分支出必要（見本
    院卷一第39頁），衡諸李○○病情、一般市場價格及常人生理
    需求，其主張價格與數量應屬合理，則以李○○於系爭車禍發
    生後，尚有平均餘命50.1歲，依霍夫曼計算法扣除中間利息
    （第一年不扣除中間利息），其得請求一次支付未來增加生
    活上需要費用金額為1,001,461元【3,331×300.00000000+(3
    ,331×0.2)×(300.00000000-000.00000000)=1,001,460.7202
    。其中300.00000000為月別單利(5/12)%第601月霍夫曼累計
    係數，300.00000000為月別單利(5/12)%第602月霍夫曼累計
    係數，0.2為未滿一月部分折算月數之比例(50.1×12=601.2[
    去整數得0.2])】，李○○就此部分僅請求1,001,271元，自應
    准許。又李○○主張其購買輪椅支出9,000元，及於109年12月
    14日就醫時支出計程車費用1,100元，業據其提出統一發票
    、計程車收據為證（見附民卷第59頁、本院卷三第57頁），
    以李○○病況為下肢癱瘓，確有使用輪椅及乘坐計程車就醫需
    求，故其請求增加生活上需要費用合計1,011,371元（1,001
    ,271+9,000+1,100＝1,011,371），為有理由。
  ㈧精神慰撫金部分：
　⒈李○○部分：查甲○○因過失駕駛系爭車輛肇事，致李○○受有系
    爭傷害，致半身不遂，生活起居無法自理，且須終生回診接
    受治療，可認其精神上受有相當之損害，依上開規定，李○○
    自得請求被告甲○○等3人賠償精神慰撫金。本院審酌李○○於
    系爭車禍發生前於夜市擺攤幫忙，無固定收入，無不動產，
    甲○○為計程車司機，偶爾打零工，亦無不動產，巨榕公司為
    登記資本額300萬元公司，名下尚有10餘輛營業自小客車，
    優良公司為實收資本額1,000萬元公司，名下無不動產等情
    ，業據兩造陳明在卷，並有公司登記資料及兩造稅務電子閘
    門財產所得調件明細表可佐（見附民卷第37頁、限閱卷），
    及兩造之身分、地位、經濟狀況等一切情狀，認李○○請求其
    身體健康受損所生之非財產上損害以120萬元為有理由；逾
    此部分請求，則無理由。
　⒉甲○○、乙○○部分：參諸民法第195條第3項立法說明謂：「身
    分法益與人格法益同屬非財產法益。本條第1項僅規定被害
    人的請求人格法益被侵害時非財產上之損害賠償。至於身分
    法益被侵害，可否請求非財產上之損害賠償？則付闕如，有
    欠周延，宜予增訂。惟對身分法益之保障亦不宜太過寬泛。
    鑑於父母或配偶與本人之關係最為親密，基於此種親密關係
    所生之身分法益被侵害時，其所受精神上之痛苦最深，故明
    定『不法侵害他人基於父母或配偶關係之身分法益而情節重
    大者』，始受保障，爰增訂第3項準用規定，以期周延」等語
    ，是若基於父母、配偶或子女與本人之親密關係，致本人之
    父母、配偶或子女與本人間親情、倫理、生活扶持之利益受
    侵害且情節重大者，其父母、配偶或子女因此所受精神上之
    痛苦，自得依民法第195條第3項規定，請求侵權行為人賠償
    其精神上損害。查甲○○、乙○○為李○○之未成年子女，有戶籍
    謄本可按（見本院卷二第65至67頁），李○○因甲○○過失行為
    致終生半身不遂、生活起居無法自理，自對甲○○、乙○○之家
    庭生活與環境造成重大影響，其等情感、精神上當受有痛苦
    ，其等請求精神慰撫金，洵屬有據。又甲○○、乙○○皆未成年
    ，現皆就學中，其中甲○○與李○○同住，乙○○則未與李○○同住
    ，業據李○○、乙○○之父張○○陳述明確（見本院卷二第313頁
    、卷四第186頁），本院審酌甲○○、乙○○對李○○生活依賴程
    度不同，及甲○○、巨榕公司、優良公司前揭經濟財產狀況，
    併兩造之身分、地位、加害情狀等等一切情形，認甲○○請求
    非財產上損害60萬元、乙○○請求非財產上損害50萬元為有理
    由；逾此部分請求，則無理由。 
六、再按損害之發生或擴大．被害人與有過失者，法院得減輕賠
    償金額，或免除之，民法第217條第1項定有明文。又汽車行
    駛至交岔路口，其行進、轉彎，應應遵守燈光號誌或交通指
    揮人員之指揮，遇有交通指揮人員指揮與燈光號誌並用時，
    以交通指揮人員之指揮為準，道路交通安全規則第102條第1
    項第1款亦有明文。經查：
　㈠系爭車禍發生，固因甲○○駕駛系爭車輛闖紅燈肇致，然李○○
    自承：系爭事故肇事路口，前方有圓頭紅燈加右轉箭頭綠燈
    標示燈號，惟案發當時伊所配戴之全罩式安全帽易造成暈光
    ，故將右轉箭頭綠燈誤判為路燈執行標誌，因而騎車直行穿
    越馬路等語（見本院卷二第77頁），核與本院刑事庭勘驗行
    駛於系爭車輛後方車輛之行車紀錄器影像顯示：於播放時間
    3分34至35秒間：系爭車輛尚未駛至路口，但前方路口號誌
    由綠燈轉換為黃燈、紅燈，系爭車輛煞車燈亮起，但未煞停
    ，持續前駛；35秒時：可見系爭機車車燈於前方橫向路口出
    現，並駛入路口；37秒時：系爭車輛駛過行人穿越道至該車
    道前方機車待轉區，系爭機車已騎至系爭車輛行車方向最內
    側第一線車道前，系爭機車行車方向後方車輛均靜止不動，
    並可見右前系爭機車行向號誌為紅燈；38秒：系爭車輛與系
    爭機車撞擊時，系爭機車行向號誌仍為紅燈，其後方汽、機
    車仍靜止不動，嗣方變換為綠燈等情(見刑事二審卷第68-1
    至68-8頁）可按，足認李○○亦有闖紅燈之情，就系爭車禍發
    生與有過失。本院認李○○及甲○○皆因違反上開道路交通安全
    規則闖紅燈之過失，釀成系爭車禍，應各就系爭車禍造成損
    害負50％之過失責任。依此過失比例計算，李○○得請求甲○○
    與巨榕公司及甲○○與優良公司連帶賠償金額為8,553,895元
    （928,883+486,000+231,000+901,946+9,017,750+3,330,83
    9+1,011,371+1,200,000）×50％＝8,553,894.5）。　
　㈡又甲○○、乙○○係基於李○○與甲○○間發生系爭車禍而得請求甲○
    ○等3人等負擔侵權行為賠償責任，自不能不負擔直接被害人
    即李○○之過失，李○○於系爭車禍發生與擴大既與有過失，依
    公平之原則，亦應有民法第217條過失相抵規定之適用（最
    高法院73年台再字第182號判例參照）。則以李○○就系爭車
    禍發生應負擔50％過失責任，已如前述，應減輕甲○○等3人對
    甲○○、乙○○之賠償責任至50％，故甲○○、乙○○得請求甲○○等3
    人賠償金額各為30萬元、25萬元。
七、復按保險人依本法規定所為之保險給付，視為被保險人損害
    賠償金額之一部分；被保險人受賠償請求時，得扣除之，強
    制汽車責任保險法第32條定有明文。亦即，強制汽車責任保
    險之被保險人於該範圍內之損害賠償責任即因而解免。又數
    債務人中一人為清償而債務消滅者，他債務人亦同免其責任
    ，民法第274條規定可資參照。本件李○○已領取汽車強制責
    任保險金187萬元，另甲○○先行給付李○○1萬元等情，為李○○
    所不爭執（見本院卷一第375頁、卷二第79頁）。從而，李○
    ○得再請求甲○○與巨榕公司及甲○○與優良公司連帶賠償金額
    為6,673,895元（8,553,895-1,880,000＝6,673,895），甲○○
    、乙○○得請求甲○○與巨榕公司及甲○○與優良公司連帶賠償金
    額各為30萬元、25萬元；逾此部分請求金額自屬無據，不應
    准許。
八、綜上所述，李○○依侵權行為之法律關係，請求：㈠甲○○與巨
    榕公司連帶給付6,673,895元，及自起訴狀繕本送達被告等4
    人最後一日之翌日即108年11月23日（見附民卷第101至107
    頁）起至清償日止，按年息5%計算之利息。㈡甲○○與優良公
    司連帶給付6,673,895元，及自108年11月23日起至清償日止
    ，按年息5%計算之利息。㈢前2項被告任一人為給付，於其給
    付範圍內，其餘被告同免給付義務。及甲○○、乙○○依侵權行
    為之法律關係，追加請求：㈠甲○○與巨榕公司應連帶給付甲○
    ○、乙○○各30萬元、25萬元，及自追加起訴狀繕本送達被告
    等4人翌日即109年9月18日（見本院卷四第7頁、11至13頁）
    起至清償日止，按年息5％計算之利息。㈡甲○○與優良公司應
    連帶給付甲○○、乙○○各30萬元、25萬元，及自109年9月18日
    起至清償日止，按年息5％計算之利息。㈢前2項被告任一人為
    給付，於其給付範圍內，其餘被告同免給付義務，均為有理
    由，應予准許，逾此範圍之請求，為無理由，不應准許。又
    兩造均陳明願供擔保聲請宣告假執行或免為假執行，經核原
    告等3人勝訴部分，與法律規定相符，爰分別酌定相當之擔
    保金額，予以准許。至原告等3人敗訴部分，其假執行之聲
    請即失所附麗，併駁回之。
九、本件事證已臻明確，兩造其餘攻防方法及所提證據，核與判
    決結果不生影響，爰不予逐一論駁，併此敘明。
十、據上論結，本件原告之訴及追加之訴均為一部有理由，一部
    無理由，依民事訴訟法第79條、第85條第1項、第2項、第46
    3條、第390條第2項、第392條第2項，判決如主文。
中　　華　　民　　國　　110 　年　　10　　月　　26　　日
                  民事第四庭   
                        審判長法  官  傅中樂
                              法  官  汪曉君
                              法  官  管靜怡 
正本係照原本作成。
原告合併上訴利益額如逾新台幣150萬元或被告如不服本判決，
如不服本判決，應於收受送達後20日內向本院提出上訴書狀，其
未表明上訴理由者，應於提出上訴後20日內向本院補提理由書狀
（均須按他造當事人之人數附繕本）上訴時應提出委任律師或具
有律師資格之人之委任狀；委任有律師資格者，另應附具律師資
格證書及釋明委任人與受任人有民事訴訟法第466條之1第1項但
書或第2項所定關係之釋明文書影本。如委任律師提起上訴者，
應一併繳納上訴審裁判費。
中　　華　　民　　國　　110 　年　　10　　月　　28　　日

　　　　　　　　　　　　　    書記官  蕭進忠

　　　　　　　　　　　　　　　
　　　　　　　　　　　　　　　
臺灣高等法院民事裁定
　    主  文
原判決原本及正本主文第八項「由追加原告甲○○負擔百分之十 
九，追加原告乙○○負擔百分之十六，餘由被告甲○○、巨榕交 通
有限公司、優良計程車股份有限公司連帶負擔」，應更正為 「
由追加原告甲○○負擔百分之三十一，追加原告乙○○負擔百 分之
三十四，餘由被告甲○○、巨榕交通有限公司、優良計程車 股份
有限公司連帶負擔」，並應增列第十項「本判決所命第四至 六
項給付，於追加原告甲○○、乙○○以新臺幣壹拾萬元、新臺 幣捌
萬伍仟元為被告甲○○、巨榕交通有限公司、優良計程車股 份有
限公司供擔保後得假執行。但被告甲○○、巨榕交通有限公 司、
優良計程車股份有限公司各以新臺幣參拾萬元、新臺幣貳拾 伍
萬元為追加原告甲○○、乙○○預供擔保，得免為假執 行。」，原
有第十項主文移列第十一項。 
    理  由
一、按判決如有誤寫、誤算或其他類此之顯然錯誤者，法院得隨
    時或依聲請以裁定更正之，民事訴訟法第232條第1項定有明
    文。
二、查本院前開判決已於理由中敘明主文所命給付部分，及依兩
    造陳明酌定相當金額准予假執行或免為假執行之旨，惟主文
    欄漏未諭知而有如主文所示之顯然錯誤，應予更正。
三、依首開規定裁定如主文。　　
中　　華　　民　　國　　110 　年　　10　　月　　28　　日
                  民事第四庭   
                        審判長法  官  傅中樂
                              法  官  汪曉君
                              法  官  管靜怡
正本係照原本作成。
如不服本裁定，應於收受送達後10日內向本院提出抗告狀，並繳
納抗告費新臺幣1千元。但如對本件判決已合法上訴，則本裁定
不得抗告。
中　　華　　民　　國　　110 　年　　10　　月　　28　　日

 　　　　　　　　　　　　     書記官  蕭進忠